臺灣臺南地方法院刑事判決　　　　　　　 96年度訴字第199號
公　訴　人　臺灣臺南地方法院檢察署檢察官
被　　　告　甲○○
上列被告因違反毒品危害防制條例案件，經檢察官提起公訴（95
年度毒偵緝字第316號、96年度毒偵字第81號），被告於準備程
序就犯罪事實全部為有罪之陳述，經聽取當事人意見後，合議庭
裁定由受命法官獨任行簡式審判程序，判決如下：
    主  文
甲○○施用第一級毒品，處有期徒刑陸月，如易科罰金，以新台
幣壹仟元折算壹日，扣案之第一級毒品海洛因壹小包（淨重零點
壹玖公克）沒收銷燬之，扣案之上開海洛因外包裝（重零點貳伍
公克）沒收。
    事  實
一、甲○○前因施用毒品案件，經本院以九十四年度毒聲字第三
    八八號裁定送觀察、勒戒後，認有繼續施用毒品傾向，由本
    院以九十四年度毒聲字第四九八號裁定送強制戒治，嗣認已
    無繼續強制戒治之必要，於民國（下同）九十五年一月十日
    釋放（檢察官誤為於九十五年六月三十日保護管束期滿），
    由臺灣臺南地方法院檢察署檢察官於九十五年一月十六日，
    以九十五年度戒毒偵字第七號為不起訴處分確定。詎其不知
    戒除毒癮，於上開強制戒治執行完畢釋放後五年內，明知海
    洛因係毒品危害防制條例第二條第二項第一款所明定之第一
    級毒品，不得持有及施用，竟基於反覆施用第一級毒品海洛
    因之同一犯意，自九十五年八月十日晚間九時許起至同年十
    二月十九日上午十時止，在臺南市○○區○○路一段二七○
    巷五號住處，多次施用海洛因，約三日一次；(1)警方於九十
    五年八月十一日凌晨二時五十分許，得其同意採其尿液送驗
    ，結果呈嗎啡陽性反應；(2)警方於九十五年十二月十九日上
    午十一時四十五分許，在臺南市○○路與民族路口，見其行
    跡可疑而查獲，並扣得其所有之海洛因一小包（淨重零點一
    九公克），及其所有供施用海洛因所用之前開毒品包裝一個
    （重零點二五公克），警方並於當日下午一時三十五分許，
    得其同意採其尿液送驗，結果呈嗎啡陽性反應；而悉上情。
二、案經臺南市警察局第二分局、第三分局報告臺灣臺南地方法
    院檢察署檢察官偵辦起訴。
    理  由
一、(1)訊據被告甲○○對於上開犯罪事實坦承不諱（見本院卷第
    六十九頁），而被告上開二次經警所採尿液送驗，結果均呈
    嗎啡陽性反應（按海洛因係由嗎啡經化學合成而製得，經注
    射進入人體後，因代謝而分解又生成嗎啡，因此施打海洛因
    後，由尿液檢驗結果仍為嗎啡反應，核屬科學上正常合理現
    象），亦有尿液檢體採集送驗紀錄表一紙、送驗尿液年籍對
    照表一紙、長榮大學九十五年八月二十九日編號00000
    00號、九十六年一月九日編號0000000號二紙附卷
    可稽（均以GC/MS氣相層析質譜儀法確認檢驗），復有被告
    所有之毒品海洛因一小包（淨重零點一九公克），及其所有
    供施用海洛因所用之上開毒品外包裝一個（重零點二五公克
    ）扣案足佐；且前開毒品海洛因一小包，經送請法務部調查
    局鑑定，其檢驗結果認送驗白粉含有第一級第６項毒品海洛
    因成分，而該等毒品淨重及包裝重量分別如前所述等情，有
    該局九十六年一月二十九日調科壹字第○九六二三○○八○
    三○號鑑定通知書一紙附卷可查（見本院卷第十四頁），堪
    認被告之上開自白為真實，足以採信。(2)此外，被告前因施
    用毒品案件，經本院裁定強制戒治，嗣認已無繼續強制戒治
    之必要，於九十五年一月十日釋放，由檢察官於九十五年一
    月十六日，以九十五年度戒毒偵字第七號為不起訴處分確定
    等情，亦有臺灣高等法院被告前案紀錄表、臺灣臺南地方法
    院檢察署刑案資料查註紀錄表等件附卷可參，是本件被告於
    五年內再犯本件之毒品危害防制條例第十條第一項之罪，可
    信為真正。(3)綜上所述，本件事證明確，被告犯行洵堪認定
    。
三、(一)按海洛因係毒品危害防制條例第二條第二項第一款所明定
    之第一級毒品，禁止非法持有及施用；核被告甲○○上開所
    為，係犯毒品危害防制條例第十條第一項之施用第一級毒品
    罪；其持有第一級毒品海洛因之低度行為，為進而施用之高
    度行為所吸收，不另論罪。(二)又被告上開施用海洛因犯行，
    應論以集合犯之包括上一罪，其理由如下：(1)查毒品危害防
    制條例第二條第二項所稱之毒品，乃指具有成癮性、濫用性
    及對社會危害性之麻醉藥品與其製品及影響精神物質與其製
    品，換言之，施用該等毒品而違反同條例第十條之犯罪行為
    人，其本質上即具有成癮性、反覆性施用毒品之病態性犯罪
    行為人，又參以被告先前施用毒品之前科，足徵其對於施用
    毒品之主觀意志薄弱，再佐以被告於審理中自承約三天施用
    海洛因一次（見本院卷第七十四頁），依其施用毒品之時間
    密集性，顯見被告確有依賴毒品之成癮性而有反覆施用海洛
    因之習慣。(2)次查，刑事法若干犯罪行為態樣，本質上原具
    有反覆、延續實行之特徵，立法時既予特別歸類，定為犯罪
    構成要件之行為要素，則行為人基於概括之犯意，在密切接
    近之一定時、地反覆實行之複次行為，倘依社會通念，於客
    觀上認為符合一個反覆、延續性之行為觀念者，於刑法評價
    上，即應僅成立一罪。學理上所稱「集合犯」係指職業性、
    營業性或收集性等具有重複特質之犯罪均屬之，例如經營、
    從事業務、收集、販賣、製造、散布等行為概念，此有最高
    法院九十五年度臺上字第一○七九號判決意旨可資參照，由
    此可知「集合犯」之概念並非我國刑事法所不採者。而衡之
    毒品危害防制條例第二條所規範之毒品既因具有高度之成癮
    性及濫用性，施用毒品之行為本身，顯然具有反覆性及持續
    性之特徵，如將「反覆多次施用毒品行為」評價為數罪，顯
    與刑罰過度評價禁止原則相悖，並有違憲法所揭櫫之比例原
    則，是以，本院參酌被告有施用毒品之習慣以及施用毒品之
    犯罪特性，認被告之本件多次施用海洛因犯行，應予評價為
    「集合犯」之包括一罪。公訴意旨所指二次施用海洛因犯行
    以外之施用部份，本院自亦得審理。(三)爰審酌被告前曾因施
    用毒品案件經強制戒治，竟無視於毒品對於自身健康之戕害
    及國家對於杜絕毒品犯罪之禁令，猶施用毒品不輟，再為本
    件犯行，惟念及其吸毒係戕害自己身心之行為，及其犯罪之
    動機、目的、手段、次數、時間密集、犯罪後坦承犯行等一
    切情狀，量處如主文所示之刑，併諭知易科罰金之折算標準
    ，以資懲戒。扣案之上開海洛因一小包，既屬第一級毒品，
    即應依毒品危害防制條例第十八條第一項前段規定，不問屬
    於被告所有與否，均予宣告沒收銷燬之，至扣案之上開毒品
    外包裝，係用於包裹毒品，防其裸露、潮濕，便於攜帶之用
    ，屬被告所有供犯本件所用之物，業據被告供明在卷，爰併
    依刑法第三十八條第一項第二款、第三項規定宣告沒收。
據上論斷，應依刑事訴訟法第二百七十三條之一第一項、第二百
九十九條第一項前段，毒品危害防制條例第十條第一項、第十八
條第一項前段，刑法第十一條前段、第四十一條第一項前段、第
三十八條第一項第二款，判決如主文。
本案經檢察官乙○○到庭執行職務。
中　　華　　民　　國　　96　　年　　6 　　月　　28　　日
                  刑事第八庭   法  官  盧鳳田
以上正本證明與原本無異。
如不服本判決，應於收受送達後10日內向本院提出上訴書狀（應
附繕本）。
 　　　　　　　　　　　　　　　書記官  吳姁穗
中　　華　　民　　國　　96　　年　　6 　　月　　8 　　日
附錄本件論罪科刑條文：
毒品危害防制條例第10條第1項：
施用第一級毒品者，處 6 月以上 5 年以下有期徒刑。
